【裁判字號】    99,上易,23
【裁判日期】    990324
【裁判案由】    竊盜
【裁判全文】
臺灣高等法院高雄分院刑事判決          99年度上易字第23號
上  訴  人
即  被  告  丙○○
選任辯護人  紀錦隆律師
            孫大昕律師
上列上訴人因竊盜案件，不服臺灣高雄地方法院98年度易字第
1157號中華民國98年11月30日第一審判決（起訴案號：臺灣高雄
地方法院檢察署98年度偵字第4916號），提起上訴，本院判決如
下：
    主  文
原判決撤銷。
丙○○無罪。
    理  由
一、公訴意旨略以：被告丙○○於民國97年7 月19日下午3 時30
    分許，基於意圖為自己不法所有之犯意，在高雄市○○區○
    ○路30號旁馬場，徒手竊取甲○○所有之馬車拖架1 臺【價
    值約新臺幣（下同）12萬元】得手後，使用車號YFX-679 號
    機車將上開馬車拖架行駛至高雄市楠梓區○○○路與後勁西
    路口，嗣於97年8 月21日上午10時許，為甲○○在後勁南路
    與後勁西路口發現後報警，始查悉上情，因認被告涉犯刑法
    第320條第1項之竊盜罪嫌。
二、按犯罪事實應依證據認定之，無證據不得認定犯罪事實，刑
    事訴訟法第154條第2項定有明文。又認定犯罪事實所憑之證
    據，雖不以直接證據為限，間接證據亦包括在內；然而無論
    係直接或間接證據，其為訴訟上之證明，須於通常一般之人
    均不致有所懷疑，而得確信其為真實之程度者，始得據為有
    罪之認定，倘其證明尚未達到此一程度，而有合理性之懷疑
    存在時，即難為有罪之認定。再者，告訴人之告訴係以使被
    告受刑事訴追為目的，是其陳述是否與事實相符，仍應調查
    其他證據以資審認，此有最高法院52年台上字第1300號、76
    年度台上字第4986號判例可資參照。
三、本件公訴人認被告涉有前開詐欺罪嫌，係以告訴人甲○○之
    指訴、證人林清珍、陳玉奇之證述，暨出貨明細單據、現場
    照片在卷可稽及扣案馬車拖架等可證，為其主要論據。
四、證據能力部分：
  (一)告訴人甲○○於警詢之陳述：
    按被告以外之人，於審判外之言詞或書面陳述，除法律有規
    定者外，不得作為證據；又被告以外之人（包括證人、鑑定
    人、告訴人、被害人及共同被告等）於檢察事務官、司法警
    察官或司法警察調查中所為之陳述，與審判中不符時，其先
    前之陳述具有較可信之特別情況，且為證明犯罪事實存否所
    必要者，得為證據，刑事訴訟法第159 條第1 項、第159 條
    之2 分別定有明文。是被告以外之人於司法警察（官）調查
    中所為之陳述，依刑事訴訟法第159 條第1 項規定，係屬傳
    聞證據，原則上無證據能力，惟如該陳述與審判中不符時，
    其先前之陳述具有較可信之特別情況，且為證明犯罪事實存
    否所必要者，依同法第159 條之2 規定（即刑事訴訟法第15
    9 條第1 項所指之「除法律有規定者外」），始例外認為有
    證據能力；如該陳述與審判中相符時，因該陳述並不符合刑
    事訴訟法第159 條之2 有關傳聞例外之規定，故不得作為認
    定本案犯罪事實有無之證據，此時，當以證人於審判中之陳
    述作為證據。是以告訴人甲○○警詢陳述與其審判中之陳述
    並無不符，自不得作為證據。
  (二)告訴人甲○○於偵查中之證述：
    按刑事訴訟法第158 條之3 規定：「證人、鑑定人依法應具
    結而未具結者，其證言或鑑定意見，不得作為證據。」告訴
    人甲○○於檢察官偵查中之陳述，因未經具結，自無證據能
    力。
  (三)系爭馬車拖架之出貨明細1 紙（單價12萬元，泰國式馬車1
    部，參偵1 卷第8 頁），為出賣人陳玉奇於執行業務過程中
    所須製作、登載之業務上紀錄資料，公訴人、被告均未提出
    有何顯不可信之情況，且上開資料與本案待證事實具關聯性
    ，應屬刑事訴訟法第159 條之4 第2 款所定之紀錄文書，認
    具有證據能力。
  (四)其他本判決理由所援用之證據資料（含供述證據及非供述證
    據），被告、辯護人及公訴人於本院言詞辯論終結前，均表
    示同意有證據能力，本院審酌上開證據之作成，並無違法或
    不當情形，且與本案待證事實相關，適當作為證據，依刑事
    訴訟法第159 條之5 第1 項之規定，認均具證據能力。
五、訊據被告固坦承伊有在上開時地，以其機車將該馬車拖架駛
    至上開地點等語。然其堅決否認竊盜犯行，辯稱：該馬車拖
    架是伊出資購買的，甲○○原本就有馬，伊出資購買該馬車
    拖架，伊與甲○○合夥在蓮池潭以馬套在車架載客營業，利
    潤各得2 分之1 ，伊分別將錢4 萬元、5 萬元交給甲○○，
    第2 次付款時其父邱木春有看到；後來甲○○不在蓮池潭經
    營，伊才把該馬車拖架取回，並非竊盜云云。經查：
  (一)上開馬車拖架係告訴人甲○○向案外人陳玉奇所購買，業經
    證人甲○○、陳玉奇、林清珍即甲○○員工於原審證述在卷
    ，且為被告所不爭執，而被告並自承於97年7 月19日下午3
    時30分許在高雄市○○區○○路30號馬場旁，使用車號
    YFX-679 號機車拖走上開馬車拖架，嗣於97年8 月21日上午
    10時許在後勁南路及後勁西路遭甲○○報警之事實，均堪認
    定。
  (二)被告確曾使用上開馬車拖架在高雄市左營區蓮池潭風景區載
    客營業之情，業經證人林清珍於原審結證稱：馬車拖架是甲
    ○○從台南陳玉奇那裡拖回來。被告的堂兄在附近賣冷飲，
    後來才認識被告，被告有來加入拉客人開馬車，一開始被告
    就與甲○○一起做了等語（原審卷頁29）。而證人即告訴人
    甲○○於原審亦證稱：「（被告說是跟你合夥？）沒有，所
    謂合夥是就套馬拖車的週六、日每日營業額來分帳，當初約
    定五五分帳，如果賺一百元，每人分五十元，馬車、車架都
    是我所有，被告只要就馬拉出來套到車架上面招攬客人，收
    費，當駕車師傅，只有合夥在拉車的部分，被告負責出人力
    」等語（原審卷頁26），可見被告確曾使用上開馬車拖架營
    業，且與告訴人就營業額分帳甚明。
  (三)再證人戊○○即在蓮池潭兒童公園經營福利社之業者，及證
    人丁○○即被告之同事，2 人經被告聲請傳喚到庭後均各自
    證稱：伊確曾見聞被告與告訴人談及由被告出資9 萬元委由
    告訴人購買馬車拖架載客營業之情節（見本院卷頁57、63以
    下），互核相符。而證人阮玉梅即上開福利社員工到庭後亦
    證稱：「當時我在蓮池潭工作，聽說被告和甲○○要做馬的
    生意。被告要買馬車，我說不要買，如果要買的話要先看馬
    車。當時買好，我有看到馬車像廢鐵一樣。我跟甲○○說這
    個馬車9 萬元不值得。」證人乙○○即被告之弟到庭後，亦
    證稱被告曾於96年7 月13日為購買馬車，曾向伊借用4 萬元
    等語（見本院卷頁59），並提出彰化銀行之存褶影本為證（
    原審卷頁20），足見被告上開辯詞：伊與告訴人合夥，由伊
    出資9 萬元委請告訴人購買馬車拖架，告訴人提供馬匹在蓮
    池潭營業，並非無據。
  (四)復據告訴人甲○○上開證詞，被告於營業時，並無固定薪資
    ，則被告尚需花費時間在蓮池潭待班等候客人，若營業狀況
    不佳，豈非白費心力，此觀告訴人及被告於本院均稱渠單日
    最高營業額僅有2 千元，又需五五分帳，被告若非亦有投資
    ，豈有願耗費時間為告訴人駕駛馬車營業？且被告確曾為上
    開馬車拖架出資僱請林清珍除鏽、上漆，業據證人林清珍於
    原審證述在卷（原審卷頁29），被告復曾為該馬車拖架委請
    友人己○○維修轉向軸心之情，亦經證人己○○於本院審理
    時證述無誤（本院卷頁61），若被告僅單純受僱於告訴人駕
    駛馬車，豈有願自費或耗費心力維護上開馬車拖架之理。抑
    有進者，上開馬車拖架為警查獲時，仍漆有「遊潭馬車  左
    營蓮池潭  0000-000000 」之字樣（見警卷頁20以下），而
    該0000000000之行動電話號碼，即為告訴人甲○○所持有，
    有其所提名片1 紙在卷可查（見偵卷頁11），若被告果有行
    竊之意圖，則拖回後應立掩飾原有塗裝，摭去告訴人之電話
    號碼，豈有仍不毫無避諱，逕行停放於住處路旁之理？更可
    見被告上開出資購入系爭馬車拖架之辯詞，堪以採信。
  (五)再告訴人甲○○雖始終堅認上開馬車拖架係伊出資所購買，
    並稱：1 年多前（即97年間）發現不見，當時並不知該馬車
    拖架係遭被告拖走，係後來在楠梓區○○路旁電線桿發現，
    報警後才知情云云。惟查，告訴人甲○○已證稱上開馬車拖
    架價格高達12萬元，並委請被告拉車營業等語在卷，則上開
    馬車拖架突然遺失，對於被告豈能無疑，竟未及時報警，或
    質問被告查明？再者，告訴人甲○○前於96年11月22日9 時
    20分許，在上開兒童公園旁工寮內，因與被告發生口角，而
    與案外人戊○○相互辱罵，並發生互毆，乃分別提起告訴，
    被告並曾於該案偵查中之97年8 月8 日及25日出庭作證，嗣
    經調解成立，為檢察官為不起訴處分之情，業經本院調取臺
    灣高雄地方法院檢察署98年度調偵字第50號案卷核閱屬實，
    並有該案檢察官不起訴處分書在卷可查，可知告訴人與被告
    早生嫌隙，若其提供被告營業之馬車拖架突然遺失，更當即
    時報警，況其查獲上開馬車之處，即為被告住處附近，何有
    無從得知犯罪嫌疑人之情形，反係被告於另案偵查中之97年
    8 月8 日出庭作證後，告訴人始於本案之97年8 月21日向警
    方申告本案，其動機顯然有疑，非無瑕疵可指。而證人林清
    珍於原審雖亦證述上開馬車拖架係告訴人所有，惟林清珍僅
    係告訴人之員工，而該馬車拖架確為告訴人向陳玉奇所購買
    ，被告係出資之人，已如上述，不能認林清珍確明瞭其中內
    情，自不足以該證詞即為被告不利之認定。亦即本案尚不能
    僅以上開指證，遽行論以被告竊盜罪責，至為明確。
  (六)綜上所述，被告前開所辯，應屬可採，被告既係出資購入上
    開馬車拖架，則其將之拖回住處附近停放，不能認為有何竊
    盜之不法所有意圖。從而公訴人所持之前開論據，尚無法採
    為認定被告犯罪之證據；此外，檢察官復未提出其他積極證
    據足資證明被告有何竊盜之犯行，被告被訴竊盜罪自屬不能
    證明。
六、原審未詳為推求，遽為論罪科刑之判決，即有未恰，被告執
    此聲明上訴，指摘原判決不當，為有理由，應由本院將原判
    決撤銷改判，並為被告無罪之判決。
據上論結，應依刑事訴訟法第369條第1項前段、第364條、第301
條第1項，判決如主文。
本案經檢察官王登榮到庭執行職務。
中    華    民    國    99    年    3     月    24    日
                  刑事第七庭    審判長法  官 莊飛宗
                                      法  官 陳明富
                                      法  官 蔡廣昇
以上正本證明與原本無異。
不得上訴。
中    華    民    國    99    年    3     月    24    日
                                      書記官 曾允志

司法院資訊處製作；財團法人民間司法改革基金會備份。
